最高法院民事裁定　　　　　　　九十六年度台抗字第三０七號
再 抗告 人　甲○○○○○○ .
　 　　　　　　　　 Road.
法定代理人　Adjit　Sin.
訴訟代理人　張慧婷律師
上列再抗告人因與C Transport Panamax Ltd.間聲請假處分事件
，對於中華民國九十六年一月三十一日台灣高等法院高雄分院裁
定（九十五年度抗字第三二五號），提起再抗告，本院裁定如下
：
    主  文
再抗告駁回。
再抗告訴訟費用由再抗告人負擔。
    理  由
按所謂當事人之適格，係指當事人就特定訴訟標的，得以自己之
名為原告或被告之資格，因而得受本案判決者而言，此項權能之
有無，應依當事人與特定訴訟標的之關係定之。次按債權人就金
錢請求以外之請求，因請求標的之現狀變更，有日後不能強制執
行，或甚難執行之虞，欲保全強制執行者，得聲請假處分，民事
訴訟法第五百三十二條定有明文。而假處分乃為保全強制執行方
法之一種，苟合於假處分條件，並經債權人敘明假處分之原因存
在，法院即得為假處分之裁判，至債權人起訴主張之實體上理由
是否正當，乃屬本案判決問題，非假處分裁判中所能解決。又擔
保金額係供債務人因假處分所受損害之賠償，其數額究竟如何始
為相當，原屬法院職權裁量之行使，除有明顯不當之情形外，非
當事人所可任意指摘。本件相對人主張兩造間因運送鐵礦砂發生
運費糾紛，再抗告人為擔保其運費竟留置相對人應交付予第三人
中國鋼鐵股份有限公司（下稱中鋼公司）之貨物即鐵礦砂約八千
噸，致中鋼公司向相對人索賠，為恐再抗告人繼續為留置之行為
將導致相對人巨大之損失，且將來船舶離港，相對人勢必無法再
有所主張，日後有不能強制執行或甚難執行之虞，為保全強制執
行，因而聲請假處分，經台灣高雄地方法院（下稱高雄地院）認
相對人已提出載貨證券、律師函、船東及船長之電子郵件、東方
永恆輪停泊於高雄港之資料等文件，已為相當之釋明，復陳明願
供擔保以補釋明之不足，因而審酌相對人已為相當釋明，及兩造
所可能之損害程度，命相對人以新台幣六百三十萬元為再抗告人
擔保後，准為假處分。原法院以相對人係對自己權利有所主張而
聲請假處分，其當事人自屬適格。且再抗告人將系爭鐵礦砂留置
於東方永恆輪上，俟取得交通部高雄港務局之開航許可，隨時可
駛離高雄港，屆時相對人勢必無法取得該批鐵礦砂並交付予中鋼
公司，自有因請求標的之現狀變更，有日後不能強制執行或甚難
執行之虞之情形而得聲請假處分之要件，並審酌再抗告人係以相
對人未付傭船租金（即運費）美金十九萬零二十三點三元為由而
主張留置系爭鐵礦砂，因認以該運費全部數額酌定為相對人之供
擔保金額，尚屬適當。因而維持高雄地院所為准予假處分之裁定
，駁回再抗告人之抗告，經核於法洵無違誤。再抗告意旨，聲明
廢棄原裁定，為無理由。
據上論結，本件再抗告為無理由。依民事訴訟法第四百九十五條
之一第二項、第四百八十一條、第四百四十九條第一項、第九十
五條、第七十八條，裁定如主文。
中　　華　　民　　國　九十六　年　　五　　月　　十　　日
                      最高法院民事第七庭
                          審判長法官  劉　延　村
                                法官  劉　福　來
                                法官  黃　秀　得
                                法官  吳　謀　焰
                                法官  李　寶　堂
      本件正本證明與原本無異
                                      書  記  官
中　　華　　民　　國　九十六　年　　五　　月　二十一　日
                                                Ａ
